臺灣宜蘭地方法院交通事件裁定　　　　100年度交聲字第106號
原處分機關　交通部公路總局台北區監理所宜蘭監理站
異　議　人
即受處分人　黃宣輔
上列受處分人因違反道路交通管理處罰條例案件，對於交通部公
路總局臺北區監理所宜蘭監理站於民國100年4月19日所為之宜監
字第裁43-Q00000000號裁決處分（原舉發案號：宜蘭縣政府警察
局宜警交字第Q00000000號舉發違反道路交通管理事件通知單）
聲明異議，本院裁定如下：
    主  文
異議駁回。
    理  由
一、原處分意旨略以：異議人即受處分人黃宣輔於民國99年4月
    5日13時48分許，騎乘車號AK9-085號普通重型機車，後座載
    有乘客即異議人之母親陳嫦娥，在宜蘭縣五結鄉○○○路（
    東西向）、三結東路（南北向）路口與簡祺鴻所駕駛車號BW
    -8696號自用小客車處發生碰撞而肇事，致陳嫦娥受傷，經
    宜蘭縣政府警察局以「肇事致乘客陳嫦娥受輕傷」為由掣單
    舉發，嗣經交通部公路總局台北區監理所宜蘭監理站依道路
    交通管理處罰條例第61條第3項規定，裁處受處分人記違規
    點數3點。
二、聲明異議意旨略以：
  (一)本件已聲請就肇事原因進行覆議，故本件處分於未得覆議結
    果前應予撤銷。
  (二)依鈞院99年度交簡字第645號刑事簡易判決，車號BW-8696號
    自用小客車駕駛人簡祺鴻因此件肇事原因犯過失傷害罪確定
    在案，故異議人並非肇事者，亦非致乘客陳嫦娥受輕傷者，
    應撤銷異議人交通違規之事實，並另為舉發簡祺鴻違反道路
    交通安全規則肇事致人受傷。
  (三)本件係簡祺鴻行經無號誌岔路口未依規定行車速限行駛、未
    保持行車安全距離、未確實於行車前檢查手煞車等車況進而
    肇事，並非異議人未讓直行車先行始肇事，且異議人已行駛
    通過岔路之道路中心，為此聲明異議，請求撤銷原處分。
三、按汽車行駛至交岔路口，其行進、轉彎，轉彎車應讓直行車
    先行，道路交通安全規則第102條第1項第7款定有明文。次
    按汽車駕駛人，駕駛汽車違反道路交通安全規則、第33條之
    管制規則，因而肇事致人受傷者，記違規點數三點；致人重
    傷者，吊扣其駕駛執照三個月至六個月，道路交通管理處罰
    條例第61條第3項亦有明定。
四、經查：
  (一)異議人於上揭時間，騎乘車號AK9-085號普通重型機車搭載
    陳嫦娥，沿宜蘭縣五結鄉○○○路（東西向）由西往東之無
    號誌岔路口左轉往北行駛，與沿宜蘭縣五結鄉○○○路（南
    北向）由北往南之簡祺鴻所駕駛車號BW-8696自用小客車發
    生碰撞，陳嫦娥受有左側脛骨平台開放性骨折併內側副韌帶
    損傷、左側恥骨骨折、左側雙踝骨折、左下肢壓傷併皮膚壞
    死膿瘍生成、左足壓傷及左足第一趾、第二趾、第四趾開放
    性骨折之傷害等情，為異議人所坦承不諱（警卷第7至8頁）
    ，並有交通事故現場圖、道路交通事故調查報告表(一)、(二)、
    現場照片、馬偕紀念醫院淡水分院乙種診斷證明書在卷可稽
    （警卷第10至12、18、22至27頁、本院卷第9頁背面至第13
    頁），堪以採信。
  (二)按行至無號誌而無交通指揮人員指揮之交岔路口，未設標誌
    、標線或號誌劃分幹、支線道者，少線道車應暫停讓多線道
    先行；車道數相同時，轉彎車應暫停讓直行車先行；轉彎車
    應讓直行車先行，道路交通安全規則第102條第1項第2款、
    第7款分別定有明文。經查，該路口為無號誌而無交通指揮
    人員指揮之交岔路口，有道路交通事故調查報告表(一)可稽（
    警卷第11頁）；另依現場照片顯示，該交岔路口視線良好，
    異議人於行經該交岔路口，如有於路口先行暫停觀察，自可
    看見沿宜蘭縣五結鄉○○○路（南北向）由北往南行駛之車
    號BW-8696自用小客車，足堪認定，故異議人於警詢時稱見
    左右無來車後始慢行轉彎等語（警卷第7頁），難認可採，
    異議人有行至無號誌而無交通指揮人員指揮之交岔路口，少
    線道車未暫停讓多線道先行、轉彎車未讓直行車先行之違反
    道路交通安全規則之情形，足堪認定。
  (三)異議人所載之乘客陳嫦娥因本件事故，受有左側脛骨平台開
    放性骨折併內側副韌帶損傷、左側恥骨骨折、左側雙踝骨折
    、左下肢壓傷併皮膚壞死膿瘍生成、左足壓傷及左足第一趾
    、第二趾、第四趾開放性骨折之傷害等情，有馬偕紀念醫院
    淡水分院乙種診斷證明書在卷可稽（警卷第18頁），堪認陳
    嫦娥此部分傷害確與異議人前開違反道路交通安全規則之行
    為有相當因果關係。
  (四)按汽車駕駛人，駕駛汽車違反道路交通安全規則，因而肇事
    致人受傷者，記違規點數3點，為道路交通管理處罰條例第
    61條第3項前段所明定。依本條規定，如汽車駕駛人駕駛汽
    車違反道路交通安全規則因而肇事致人受傷，即應依本條記
    違規點數3點，至他方是否亦有違規情形，則與本條無涉。
    故簡祺鴻雖因過失傷害案件，經本院99年度交簡字第645號
    刑事簡易判決判處拘役50日，亦與異議人是否有道路交通管
    理處罰條例第61條第3項前段之情形無涉。而本件異議人既
    有前揭違反道路交通安全規則之行為，因而發生交通事故致
    陳嫦娥受有前揭傷害，則原處分機關依道路交通管理處罰條
    例第61條第3項規定，裁處受處分人記違規點數3點，並無違
    誤。
  (五)至異議人雖稱本件處分於未得覆議結果前應予撤銷云云。因
    法院本得就事實為獨立之認定，並不受覆議結果之拘束，況
    台灣省車輛行車事故覆議鑑定委員會就本件已作成結論，照
    台灣省基宜區車輛行車事故鑑定委員會之鑑定意見（黃宣輔
    駕駛重機車，行經無號誌岔路口，支道左轉彎未停讓左側幹
    道直行車先行，為肇事主因），故異議人前揭辯詞，自無理
    由。
五、據上論斷，應依道路交通管理處罰條例第87條第2項、道路
    交通事件處理辦法第18條，裁定如主文。
中    華    民    國   100    年    9     月    15    日
                  交通法庭    法  官  王耀興
以上正本證明與原本無異。
如不服本裁定，應於裁定送達後5日內，向本院提出抗告狀。（
應附繕本）
                              書記官  林家妮
中    華    民    國   100    年    9     月    16    日